【裁判字號】    99,上訴,155
【裁判日期】    990415
【裁判案由】    毒品危害防制條例
【裁判全文】
臺灣高等法院臺中分院刑事判決         99年度上訴字第155號
上  訴  人
即  被  告  丁○○
指定辯護人  本院公設辯護人丙○○
被      告  藍如惠原名藍小萍.
選任辯護人  王素玲律師
上列被告因毒品危害防制條例案件，不服臺灣臺中地方法院98年
度訴字第1637號中華民國98年12月3日第一審判決（起訴案號：
臺灣臺中地方法院檢察署98年度偵字第6531號），提起上訴，本
院判決如下：
    主  文
上訴駁回。
    事  實
一、丁○○意圖營利，自民國（下同）98年1月15日起，以所有
    0000000000號行動電話（門號登記名義人為丁○○之父戊○○，由戊○○贈予丁○○使用）、暨門號0000000000號行動
    電話（為丁○○向綽號「阿分」之成年友人所借用之）作為
    聯絡毒品交易之工具，而販賣第一級毒品予廖述昱、乙○○
    （各次詳犯罪事實如附表一、附表二編號１、２所示）。
二、藍如惠係丁○○女朋友，民國98年3月3日因乙○○打電話予
    丁○○向丁○○購買第一級毒品海洛因四分之一錢，約定價
    格6,000元，丁○○即以上開借用之手機與其女友藍如惠所
    有使用之門號0000000000號行動電話聯絡，丁○○分別於同
    日下午2時38分、3時50分撥通知藍如惠，囑咐藍如惠將乙○○所購價量之第一級毒品海洛因交予乙○○。藍如惠明知其
    男友丁○○係意圖營利販賣第一級毒品海洛因，竟與丁○○
    為共同犯意之聯絡，仍依丁○○上開囑咐，於同日下午3時
    50 分許，在丁○○所經營位於臺中市○○街110號之「信用
    洗車場」內交付第一級毒品海洛因予乙○○，並收取價金六
    千元後轉交予丁○○。
三、嗣丁○○於98年3月5日，為警持臺灣臺中地方法院檢察署檢
    察官所簽發之拘票，在臺中市○區○○街110號3樓拘提到案
    ，並扣得其所有供販賣毒品聯絡使用之易利信牌、插置使用
    門號0000000000號行動電話（含該門號SIM卡），及藍如惠
    所有之前揭AnyCall牌（褐色）、插置使用門號0000000000
    號行動電話（含該門號SIM卡）各1支。
四、案經臺中縣警察局報請臺灣臺中地方法院檢察署檢察官偵查
    起訴。
    理  由
一、上開事實，業據被告丁○○、藍如惠自白不諱（按藍如惠上
    訴時雖一度否認犯罪，並請求傳訊證人乙○○、共同被告丁○○交互結問以證其不知轉交之物為第一級毒品海洛因，經
    本院辯論終結後，藍如惠又請求本院再開辯論，並於本院最
    後言詞辯論期日重新認罪，詳參本院卷99年3月25日審判筆
    錄及本院卷第142頁辯護意書狀），被告等上開自白核互相
    符，亦與證人廖述昱、乙○○於原審及本院證述情節大致相
    符，復有亞太電信股份有限公司函送門號0000000000號行動
    電話申請人資料、遠傳電信股份有限公司98年5月12日函暨
    所檢送門號0000000000號行動電話申請人資料及通聯紀錄、
    98 年5月12日函暨所檢送門號0000000000號行動電話申請人
    資料及通聯紀錄、和信電訊股份有限公司98年5月12日函暨
    所檢送之門號0000000000號申請人資料及通聯紀錄，及門號
    00000000 00號、0000000000號行動電話通聯紀錄，及被告
    丁○○所使用之門號0000000000號與證人藍如惠所使用之門
    號00000000 00號行動電話於98年3月3日下午2時38分、3時
    50分許間之通訊監察內容譯文摘要表等在卷可佐，並有前揭
    被告丁○○所有之易利信牌、插置使用門號000000 0000號
    行動電話（含該門號SIM卡），及證人藍如惠所有之AnyCall
    牌（褐色）、插置使用門號0000000000號行動電話（含該門
    號SIM卡）各1支扣案可憑。按販賣毒品之所謂販賣行為，係
    行為人基於營利之目的，而販入或賣出毒品而言。販賣毒品
    者，其主觀上須有營利之意圖，且客觀上有販賣之行為，即
    足構成，至於實際上是否已經獲利，則非所問。即於有償讓
    與他人之初，係基於營利之意思，並著手實施，而因故無法
    高於購入之原價出售，最後不得不以原價或低於原價讓與他
    人時，仍屬販賣行為。本件證人廖述昱、乙○○，與被告丁○○或證人藍如惠僅係因購買毒品而認識，均非至親，且如
    附表一至二所示之第一級毒品海洛因交易均屬有償行為，被
    告丁○○係親自或指派與之有犯意聯絡之證人藍如惠在特定
    約定地點交付毒品並收取價款，倘非有利可圖，自無平白甘
    冒觸犯重罪之風險而特意有償交付第一級毒品之理，堪信被
    告丁○○各次販賣海洛因，確有從中賺取買賣價差，均有牟
    利之意圖甚明。據此，堪認被告丁○○、藍如惠上開自白內
    容，應與事實相符，是以被告丁○○、藍如惠二人罪證明確
    ，犯行洵堪認定，應依法論科。
  (二)按被告丁○○、藍如惠行為後，毒品危害防制條例部分條文
    業於98年5月20日修正公佈。而本次毒品危害防制條例修正
    之比較新舊法，自應就罪刑有關之加重、減輕及其他法定加
    減原因等一切情形，本於統一性及整體性原則，綜其全部罪
    刑之結果而為比較：
  (1)修正前毒品危害防制條例第4條第1項原規定：「製造、運輸
    、販賣第一級毒品者，處死刑或無期徒刑；處無期徒刑者，
    得併科新臺幣1千萬元以下罰金」，經修正為：「製造、運
    輸、販賣第一級毒品者，處死刑或無期徒刑；處無期徒刑者
    ，得併科新臺幣2千萬元以下罰金」，經比較新舊法之結果
    ，修正前、後之毒品危害防制條例第4條第1項在法定自由刑
    部分之規定，並無有利、不利於被告二人，惟修正後之毒品
    危害防制條例第4條第1項在法定罰金刑部分，則有較不利於
    被告二人。
  (2)被告丁○○、藍如惠於偵查及審理中，均自白犯罪事實不諱
    而毒品危害防制條例第17條原規定：「犯第4條第1項至第4
    項、第5條第1項至第4項前段、第6條第1項至第4項、第7條
    第1項至第4項、第8條第1項至第4項、第10條或第11條第1項
    、第2項之罪，供出毒品來源，因而破獲者，得減輕其刑。
    」，嗣經修正為：「（第1項）犯第4條至第8條、第10條或
    第11條之罪，供出毒品來源，因而查獲其他正犯或共犯者，
    減輕或免除其刑。（第2項）犯第4條至第8條之罪於偵查及
    審判中均自白者，減輕其刑。」，亦即該條例修正前第17
    條規定必須因而破獲上游毒品供應者，始得減輕其刑，且僅
    得減輕其刑，其適用之條件較嚴，而該條例修正後第17條第
    1項規定適用之條件較寬，且就刑罰部分為必減或得免，復
    增列第2項關于偵查及審判中均自白者減輕其刑之規定，此
    新修正之規定，顯已影響行為人刑罰之法律效果，自屬法律
    有變更，經比較新、舊法結果，以修正後之法律較有利於被
    告二人。
  (3)綜合全部罪刑之結果為比較後，被告二人販賣第一級毒品之
    行為，均應整體適用較有利之新法即修正後毒品危害防制條
    例之規定。
  (三)核被告丁○○所為如附表一、附表二所示行為及被告藍如惠
    所為如附表二編號3之行為均係犯修正後毒品危害防制條例
    第4條第1項之販賣第一級毒品罪。被告二人為販賣而持有第
    一級毒品海洛因之低度行為，分別為其販賣第一級毒品海洛
    因之高度行為所吸收，均不另論罪。被告丁○○與藍如惠就
    如附表二編號3部分，二人有犯意聯絡，行為分擔，均為共
    同正犯。被告丁○○、藍如惠於偵查中法院審判時均自白犯
    行不諱，符合修正後毒品危害防制條例第17條第2項之規定
    ，自應就被告丁○○、藍如惠二人所犯各次販賣第一級毒品
    罪，均減輕其刑。又被告丁○○、藍如惠各次販賣第一級毒
    品之行為，雖無視國家對於杜絕毒品危害之禁令，行為固屬
    不當，應予非難，然其屬零星販賣，每次販賣金額非鉅，如
    附表一所示之各次販賣所得均僅為三千五百元，另如附表二
    所示之各次販賣所得則僅為六千元，所販賣之數量非鉅，犯
    罪所得非多，其散播毒品之範圍及數量有限，犯罪之情節尚
    非至惡，僅因一時貪念，致罹重典，然相對於長期大量販賣
    毒品之大毒梟而言，其對社會治安及國民健康之危害顯然較
    小，從被告犯案情節觀之，倘仍遽處以法定本刑之最低刑度
    ，無異失之過苛而不盡情理，不免予人情輕法重之感，且難
    謂符合罪刑相當性及比例原則，更無從與大毒梟之惡行有所
    區隔，是其犯罪情狀相較於法定之重刑，在客觀上足以引起
    一般人之同情，情節尚堪憫恕，此觀公訴人亦考量前情，為
    被告丁○○、藍如惠之利益而具體請求援引刑法第59條規定
    為其減輕其刑等語，更足見被告丁○○、藍如惠之犯行，確
    堪憫恕，爰均依刑法第59條之規定，就其等所涉販賣第一級
    毒品之犯行，均酌量遞減輕其刑。至被告丁○○多次販賣毒
    品之行為應分論併罰。
二、原審以被告丁○○、藍如惠罪證明確，應予論科，審酌被告
    二人無前科，有臺灣高等法院被告前案紀錄表在卷可查，素
    行尚佳，明知毒品不僅殘害施用者自身健康，因施用毒品而
    散盡家財、連累家人，或為購買毒品鋌而走險者，更不可勝
    計，竟為謀個人私利販賣毒品，危害社會甚鉅，然考量其犯
    罪之手段、素行、販賣毒品之價量及所得之利益均不多，且
    毒品危害防制條例第17條第2項立法理由已明文指出：「又
    為使製造、販賣或運輸毒品案件之刑事訴訟程序儘早確定，
    並鼓勵被告自白認罪，以開啟其自新之路，爰對製造、販賣
    、運輸毒品者，於偵查及審判中均自白時，亦採行寬厚之刑
    事政策，爰增列第二項。」等語，即應對自白認罪之被告，
    寬厚量刑，以勵其自新，而被告犯後業已坦承本案全部販賣
    毒品犯行，深有悔悟之意，合應參酌上開立法意旨，對其從
    輕量刑，而分別就丁○○部份量處如原判決所示之刑，並定
    應執行為有期徒刑十三年，就被告藍如惠部份量處有期徒刑
    七年八月，並以扣案之門號0000000000號行動電話雖係由證
    人即被告丁○○之父戊○○所申設，惟證人戊○○業已將該
    門號SIM卡贈與被告丁○○，並已完成交付，業經證人戊○○於原審審理中到庭結證甚詳，核與被告丁○○所述相符，
    應可採信。是該門號0000000000號SIM卡應係屬被告丁○○
    所有之物。而扣案之被告丁○○所有之上開易利信牌、插置
    使用門號0000000000號行動電話（含該門號SIM卡），及被
    告藍如惠所有之前揭AnyCall牌（褐色）、插置使用門號
    0000000000號行動電話（含該門號SIM卡）各1支，分係被告
    丁○○、藍如惠所有之物，業經被告丁○○、藍如惠陳明甚
    詳。且其中被告丁○○所有之上開易利信牌、插置使用門號
    0000000000號行動電話1支（含該門號SIM卡）係供被丁○○
    用以犯附表編號1、附表二（附表二編號3部分係與被告藍如
    惠共犯）所示之犯行，而被告藍如惠所有之前揭AnyCall牌
    （褐色）、插置使用門號0000000000號行動電話（含該門號
    SIM卡）1支則係供其與被告丁○○共犯如附表二編號3所示
    之犯行，自均應依前揭規定，附從於各罪之主刑項下，分別
    予以宣告沒收。並就販賣毒品所得依法宣告沒收，如全部或
    一部不能沒收時，以其財產抵償之，經核並無不合，量刑顯
    已有從輕量刑，並無過重之情，被告丁○○、藍如惠二人上
    訴意旨指摘原判決量刑過重，核無理由，應予駁回其等上訴
    。
據上論結，應依刑事訴訟法第三百六十八條，判決如主文。
本案經檢察官甲○○到庭執行職務。
中    華    民    國    99    年    4    月    15    日
            刑事第四庭    審判長法  官  洪  耀  宗
                                法  官  許  文  碩
                                法  官  蔡 王 金 全
上列正本證明與原本無異。
如不服本判決應於收受送達後十日內向本院提出上訴書狀，其未
敘述上訴理由者，並得於提起上訴後十日內向本院補提理由書 (
均須按他造當事人之人數附繕本)「切勿逕送上級法院」。
                                書記官  金  珍  華
中    華    民    國    99    年    4     月    15    日
附表一：
┌──────────────────────────────────────┐
│交易對象：廖述昱                                                            │
├──┬───────────────────────┬───────────┤
│編號│交易之時間、地點、毒品種類、交易金額及聯絡方式│ 科               刑  │
├──┼───────────────────────┼───────────┤
│ 1. │廖述昱於98年1月15日、98年1月26日、98年2月3日、│丁○○販賣第一級毒品，│
│    │98年2月12日，分別以門號0000-000000號（登記名義│共肆罪，各罪均處有期徒│
│    │人係李秀月）行動電話撥打丁○○所有易利信牌、插│刑捌年，扣案之易利信牌│
│    │置使用不知情之其父親戊○○所申設、而贈與其之門│、插置使用門號00000000│
│    │號0000000000號（門號登記名義人仍為戊○○）行動│98號行動電話（含該門號│
│    │電話，聯絡協議購買價格均新臺幣（下同）3,500元 │SIM卡）壹支沒收之；各 │
│    │、重量均八分之一錢之第一級毒品海洛因等相關交易│罪未扣案之犯罪所得（詳│
│    │事宜後，由廖述昱至丁○○所經營位於臺中市○○街│如左列金額）沒收之，如│
│    │110號之「信用洗車場」內，由丁○○親自交付第一 │全部或一部不能沒收時，│
│    │級海洛因予廖述昱，並收取價金，各次得款分別為3,│以其財產抵償之。      │
│    │500元、3,500元、3,500元、3,500元，共計4次。   │                      │
├──┼───────────────────────┼───────────┤
│ 2. │廖述昱於98年2月22日，以門號0000-000000號（登記│丁○○販賣第一級毒品，│
│    │名義人係于采馨）行動電話撥打丁○○向不知情之真│，處有期徒刑捌年，未扣│
│    │實姓名年籍均不詳、綽號「阿分」之成年友人所借用│案之犯罪所得（詳如左列│
│    │之門號0000000000號行動電話（未扣案，登記名義人│金額）沒收之，如全部或│
│    │係吳柏宏），聯絡協議購買價格3,500元、重量八分 │一部不能沒收時，以其財│
│    │之一錢之第一級毒品海洛因等相關交易事宜後，由廖│產抵償之。            │
│    │述昱至丁○○所經營位於臺中市○○街110號之「信 │                      │
│    │用洗車場」內，由丁○○親自交付第一級毒品海洛因│                      │
│    │予廖述昱，並收取價金，得款3,500元。           │                      │
└──┴───────────────────────┴───────────┘
附表二：
┌──────────────────────────────────────┐
│交易對象：乙○○                                                            │
├──┬───────────────────────┬───────────┤
│編號│交易之時間、地點、毒品種類、交易金額及聯絡方式│ 科               刑  │
├──┼───────────────────────┼───────────┤
│ 1. │乙○○於98年2月1日，以門號0000-000000號（登記 │丁○○販賣第一級毒品，│
│    │名義人係孫永結）行動電話撥打丁○○所有易利信牌│共罪，各罪均處有期徒│
│    │、插置使用不知情之其父親戊○○所申設、而贈與其│刑捌年肆月，扣案之易利│
│    │之門號0000000000號（門號登記名義人仍為戊○○）│信牌、插置使用門號0928│
│    │行動電話，聯絡協議購買價格6,000元、重量四分之 │367398號行動電話（含該│
│    │一錢之第一級毒品海洛因等相關交易事宜後，由孫新│門號SIM卡）壹支沒收之 │
│    │宏至丁○○所經營位於臺中市○○街110號之「信用 │；各罪未扣案之犯罪所得│
│    │洗車場」內，由丁○○親自交付第一級毒品海洛因予│（詳如左列金額）沒收之│
│    │乙○○，並收取價金，得款6,000元。             │，如全部或一部不能沒收│
├──┼───────────────────────┤時，以其財產抵償之。  │
│ 2. │乙○○於98年2月15日、98年2月27日，以門號0916-4│                      │
│    │90552號（登記名義人係統一超商）行動電話撥打賴 │                      │
│    │信志所有易利信牌、插置使用不知情之其父親戊○○│                      │
│    │所申設、而贈與其之門號00 00000000號（門號登記 │                      │
│    │名義人仍為戊○○）行動電話及丁○○向不知情之真│                      │
│    │實姓名年籍均不詳、綽號「阿分」之成年友人所借用│                      │
│    │之門號0000000000號行動電話（未扣案，登記名義人│                      │
│    │係吳柏宏），聯絡協議購買價格均6,0 00元、重量均│                      │
│    │四分之一錢之第一級毒品海洛因等相關交易事宜後，│                      │
│    │由乙○○與丁○○分別至臺中縣大里市○○路之大買│                      │
│    │家賣場停車場門口，由丁○○親自交付第一級毒品海│                      │
│    │洛因予乙○○，並收取價金，各次得款分別為6,000 │                      │
│    │元、6,000元，共計2次。                        │                      │
├──┼───────────────────────┼───────────┤
│ 3. │乙○○於98年3月3日，以門號0000-000000號（登記 │丁○○共同販賣第一級毒│
│    │名義人係統一超商）行動電話撥打丁○○向不知情之│品，處有期徒刑捌年肆月│
│    │真實姓名年籍均不詳、綽號「阿分」之成年友人所借│；扣案之易利信牌、插置│
│    │用之門號0000000000號行動電話（未扣案，登記名義│使用門號0000000000號行│
│    │人係吳柏宏），聯絡協議購買價格6,000元、重量四 │動電話（含該門號SIM卡 │
│    │分之一錢之第一級毒品海洛因等相關交易事宜後，賴│）及AnyCall牌（褐色） │
│    │信志即以其所有易利信牌、插置使用不知情之其父親│、插置使用門號00000000│
│    │戊○○所申設、而贈與其之門號0000000000號（門號│67號行動電話（含該門號│
│    │登記名義人仍為戊○○）行動電話，於同日下午2時 │SIM卡）各壹支沒收之； │
│    │38 分、3時50分撥打藍如惠（原名藍小萍）所有之  │未扣案之犯罪所得（詳  │
│    │AnyCall牌（褐色）、插置使用門號0000000000號行 │如左列金額）連帶沒收之│
│    │動電話，通知與其有販賣第一級毒品海洛因犯意聯絡│，如全部或一部不能沒收│
│    │之藍如惠，並囑咐藍如惠將乙○○所購價量之第一級│時，以其財產連帶抵償之│
│    │毒品海洛因交予乙○○。嗣乙○○於同日下午3時50 │。                    │
│    │分許，至丁○○所經營位於臺中市○○街110號之「 │                      │
│    │信用洗車場」內後，藍如惠即依丁○○上開囑咐，將│                      │
│    │上開價量之第一級毒品海洛因交付予乙○○，並收取│                      │
│    │價金後轉交予丁○○，得款6,000元。             │                      │
└──┴───────────────────────┴───────────┘

司法院資訊處製作；財團法人民間司法改革基金會備份。
